臺灣高等法院刑事裁定　　　　　　　　　100年度抗字第980號
抗　告　人
即　被　告　張家郡
上列抗告人即被告因違反毒品危害防制條例等案件，不服臺灣桃
園地方法院中華民國100年7月26日延長羈押裁定（99年度訴字第
885號），提起抗告，本院裁定如下：
    主  文                                                                
抗告駁回。
    理  由                                                                
一、原裁定意旨略以：被告張家郡因違反毒品危害防制條例等案
    件，前經原審訊問後，認被告張家郡涉犯刑法第231條第1項
    意圖使女子與他人性交而媒介以營利罪、第277條第1項傷害
    罪、毒品危害防制條例第4條第3項、第8條第3項販賣、轉讓
    第三級毒品罪，業據「○○酒店」、「○○酒店」之酒店小
    姐及購買、受讓毒品之人與傷害犯行之被害人證述明確，並
    有扣案之本票、借據及監聽譯文等件在卷可稽，犯罪嫌疑均
    屬重大，又被告張家郡所涉犯販賣第三級毒品罪，屬最輕本
    刑5年以上有期徒刑之罪，其刑責既重，則逃匿飾責之動機
    當益屬強烈，又被告張家郡否認犯行，所供核與渠所涉犯各
    該犯嫌之證人證述情節相互迥異，有事實足認有勾串證人之
    虞，非予羈押顯難進行追訴、審判，而有羈押之必要，於民
    國99年10月29日起執行羈押，並均禁止接見通信。嗣於民國
    100年1月29日起延長羈押2個月，並因檢、辯雙方於原審準
    備程序中所聲請傳喚之證人，於偵查階段均經訊問，相關事
    證當已鞏固，而無串證之虞，而均解除禁止接見通信，其後
    復於100年3月29日、100年5月29日起分別延長羈押2個月。
    茲經原審訊問後，認被告張家郡所犯為最輕本刑5年以上有
    期徒刑之罪，且有事實足認為有逃亡之虞之羈押原因依然存
    在，且仍有繼續羈押之必要，著自民國100年7月29日起延長
    羈押2個月等語。
二、抗告意旨略以：法院對於羈押被告與否應格外慎重，並注意
    各項事證，方符合憲法保障人身自由平等原則，且基於無罪
    推定原則，未經判決有罪確定者之被告執行刑罰，亦禁止僅
    憑犯罪嫌疑即施予羈押被告等類似刑罰措施；又依司法院大
    法官釋字第665 號解釋旨意，重罪不能當作羈押之唯一理由
    ，尚須斟酌有無滅證、逃亡之原因，否則即違反憲法第23條
    。然原裁定理由充滿矛盾，既認定有否認犯行，逃匿飾責之
    虞，後又認相關事證已鞏固，而無串證之虞，仍以被告所犯
    為最輕本刑5 年以上有期徒刑之罪，且有逃匿飾責之虞羈押
    被告，顯已違反無罪推定原則及司法院大法官釋字第665 號
    解釋。另被告遭羈押以來，祖父、祖母相繼過世，被告為人
    子孫，無法親自前往祭拜，盡最後孝道，此乃人生一大憾事
    ，被告否認犯行係因純屬冤枉，且被告所涉之罪對危害社會
    法益並非重大，為免造成日後形成冤獄之情況，懇請鈞院憐
    憫惠鑑，撤銷原裁定，以利被告具保云云。
三、惟查：
(一)按關於羈押與否之審查，其目的僅在判斷有無實施羈押強制
    處分之必要，並非認定被告有無犯罪之實體審判程序，故關
    於羈押之要件，無須經嚴格證明，以經釋明得以自由證明為
    已足；至於被告是否成立犯罪，乃本案實體上應予判斷之問
    題。是被告有無羈押之必要，法院僅須審查被告犯罪嫌疑是
    否重大、有無羈押原因、以及有無賴羈押以保全偵審或執行
    之必要，由法院就具體個案情節予以斟酌決定，如就客觀情
    事觀察，法院許可羈押之裁定或延長羈押之裁定，在目的與
    手段間之衡量並無明顯違反比例原則情形，即無違法或不當
    可言，且關於羈押原因之判斷，尚不適用訴訟上之嚴格證明
    原則。次按羈押之目的，除在於確保刑事偵查、審判程序之
    完成外，另亦有刑事執行保全之目的（最高法院98年度台抗
    字第405號裁定參照），且參酌大法官會議釋字第665號解釋
    文：刑事訴訟法第101條第1項第3款規定，於被告犯該款規
    定之罪，犯罪嫌疑重大，且有相當理由認為有逃亡、湮滅、
    偽造、變造證據或勾串共犯或證人之虞，非予羈押，顯難進
    行追訴、審判或執行者，得羈押之。於此範圍內，該條款規
    定符合憲法第23條之比例原則，與憲法第8條保障人民身體
    自由及第16條保障人民訴訟權之意旨，尚無牴觸等語，足認
    刑事訴訟法第101條第1項第3款規定，並未違憲。而法院於
    審理羈押案件時，除審認是否符合上開法條規定外，尚需依
    同法第101條之2意旨，審酌有無羈押必要。而此所謂有無羈
    押必要，參酌上開大法官會議解釋，當係有相當理由認為有
    逃亡、湮滅、偽造、變造證據或勾串共犯或證人之虞等情。
(二)抗告人即被告張家郡因違反毒品危害防制條例等案件，經原
    審訊問後，被告張家郡否認有共同販賣第三級毒品犯行，僅
    坦承係轉讓行為，惟據證人林奕翔、王沛涵、鄭寧及沈家如
    於原審之證述（原審100年3月31日審判筆錄，原審卷三），
    並有通訊監察譯文在卷可資佐證，依上開事證，被告張家郡
    之犯罪嫌疑自屬重大，且被告張家郡所涉販賣第三級毒品罪
    係最輕本刑5年以上有期徒刑之罪，倘本案罪名成立確定，
    被告張家郡須面對長期之徒刑，其逃匿以規避審判程序進行
    及刑罰執行之可能性甚高。考諸司法院大法官會議釋字第66
    5號之所以為對刑事訴訟法第101條第1項第3款，作出條文文
    義之限縮解釋，認犯重罪不得作為羈押被告之唯一理由，以
    免背離羈押作為保全程序的性質；然如經法院介入審查結果
    ，亦認被告犯有重罪而判以重刑者，並考量被告有無逃亡或
    滅證之虞而有羈押之必要，此際羈押乃維持刑事司法權有效
    行使之最後必要手段。爰審酌本案被告張家郡涉嫌犯罪情節
    ，販賣第三級毒品係無視國家禁絕毒品之政策、使毒品流行
    販賣於市面上而對社會侵犯之危害性，乃助長吸毒風氣，非
    僅多數人之生命、身體受其侵害，且社會、國家之法益亦不
    能免，為害甚鉅，亦衡諸其所涉犯行係最輕本刑5年以上有
    期徒刑之罪，客觀上增加被告畏罪逃亡之動機，可預期被告
    逃匿以規避審判程序之進行及刑罰之執行之可能性甚高，而
    有逃亡之虞；且參諸被告人權保障、國家刑事司法權之有效
    行使、社會秩序及公共利益、被告人身自由之私益及防禦權
    受限制之均衡維護，對於被告施以羈押處分，尚屬適當、必
    要，合乎比例原則，認有羈押之必要，尚難以具保替代羈押
    。原審以被告張家郡所涉毒品危害防制條例第4條第3項販賣
    第三級毒品罪，犯罪嫌疑重大，所犯為最輕本刑為5年以上
    有期徒刑之罪，並有逃亡之虞，而有刑事訴訟法第101條第1
    項第1款、第3款之情形，且就本案上揭情節斟酌決定，認前
    揭羈押原因依然存在，有繼續羈押之必要，而予以裁定延長
    羈押，就客觀情事觀之，原裁定目的與手段之間衡量，自有
    羈押之正當性及必要性，核無不當、違法或悖乎比例原則之
    違誤。至原審適用羈押之理由，係依據訴訟進行程度及其他
    一切情事而為認定，被告張家郡指摘原裁定理由矛盾云云，
    乃係對法律適用容有誤會，抗告意旨徒以上開情詞，指摘原
    裁定不當，為無理由，應予駁回。
據上論結，應依刑事訴訟法第412條，裁定如主文。
中    華    民    國    100   年    9     月    1     日
                  刑事第十一庭      審判長法  官  許宗和
                                          法  官  潘進柳
                                          法  官  沈君玲
以上正本證明與原本無異。
不得再抗告。
                                          書記官  彭于瑛
中    華    民    國   100    年    9     月    2     日